臺灣新竹地方法院交通事件裁定
移
異　議　人
即受處分人　甲○○
上列異議人因違反道路交通管理處罰條例案件，對於交通部公路
總局台北區監理所宜蘭監理站民國93年10月18日宜監字第裁43-Z
BA002474號裁決處分聲明異議，本院裁定如下：
    主  文
異議駁回。
    理  由
一、按汽車行駛高速公路，不得在路肩上行駛，或利用路肩超越
    前車或倒車，高速公路交通管制規則第9條第1項第2款定有
    明文；又汽車行駛於高速公路或設站管制之道路，而不遵管
    制之規定者，處汽車駕駛人新臺幣3千元以上6千元以下罰鍰
    ，道路交通管理處罰條例第33條第1項規定甚明。
二、原處分意旨略以：異議人即受處分人甲○○於民國93年8月
    27日上午7時41分許，駕駛車號5P-4838號自小客車，行經國
    道一號中山高速公路新豐交流道南下匝道入口前，利用路肩
    超車，為內政部警政署國道公路警察局第二警察隊楊梅分隊
    警員施松明以拍照方式採證，逕行舉發異議人「利用路肩超
    車」，違反道路交通管理處罰條例第33條第1項規定，填製
    公警局交字第ZBA002474號舉發違反道路交通管理事件通知
    單予以舉發，異議人收受上開通知單後，於通知單所列應到
    案日期前到案，向原處分機關陳述不服舉發，經原處分機關
    轉舉發單位查覆，認製單舉發並無不當，乃於93年10月18
    日依道路交通管理處罰條例第33條第1項規定裁處異議人罰
    鍰新臺幣（下同）3千元，並依同條例第63條第1項規定記違
    規點數1點。
三、異議人聲明異議意旨略以：國道一號中山高速公路新豐交流
    道南下入口為湖口工業區主要入口，大型貨車、聯結車往來
    頻繁，一般自小客車欲駛入口車道，已有相當大之危險，尤
    其該入口為下坡車道，駕駛人更是小心謹慎，舉發當時，伊
    已將車輛駛入車道當中，卻遭左後側大型車輛為擠入車道而
    急速逼近，伊不得不向右方閃躲以免遭受撞擊，且伊之前方
    為大型貨櫃車完全無超車之可能性云云。
四、經查：
（一）國道一號中山高速公路新豐交流道南下匝道入口為單一車
      道，異議人遭員警舉發之違規地點距離平面道路有166公
      尺一節，有內政部警政署國道公路警察局第二警察隊94年
      3月21日公警二交字第0940270436號函附卷可稽。
（二）觀諸採證照片所示，異議人所駕駛之車輛，其前後均各有
      貨櫃車行進，後方之貨櫃車尚且距離異議人之車輛有一段
      距離，實難窺見有何逼近異議人車輛之舉，又該2部貨櫃
      車均在匝道入口之車道內行駛，並未偏向內側或外側路肩
      ，反觀異議人所駕駛之車輛，明顯行駛於該匝道入口之外
      側路肩，且逼近前方之貨櫃車，參以該匝道入口道路幅寬
      度共8.7公尺、外側路肩寬度2公尺、車道寬度5.5公尺、
      內側路肩寬度1.2公尺，該匝道足使二台車輛併行，有超
      車之可能等情，亦據內政部警政署國道公路警察局第二警
      察隊函覆明確，承前，異議人遭舉發之違規地點既距離平
      面道路已有一段距離，其後亦有其他車輛循序漸次駛入該
      匝道入口，且均行駛於車道內，惟獨異議人之車輛跨越外
      側路肩並向前方之貨櫃車逼近，再異議人後方之貨櫃車，
      體積龐大，在道路幅度不寬之匝道入口行駛，車速勢必緩
      慢，異議人辯稱係因後方之貨櫃車逼近，始向右方閃躲一
      節，顯與常情有違，委無足採，又縱如異議人所稱當時已
      駛入車道當中，其自無違規情事，又何須因畏懼後方尚有
      一段距離車輛之跟車，而駛入路肩？異議人所辯，再再均
      與常情有悖，無足憑採。
（三）該匝道既足使二台車輛併行，且有超車之可能，已如前述
      ，異議人利用外側路肩欲超越前方車速較慢之貨櫃車等情
      ，應可認定，其已違反高速公路交通管制規則第9條第1項
      第2款之規定至明。從而，原處分機關依道路交通管理處
      罰條例第33條第1項規定，裁處異議人罰鍰3千元，並記違
      規點數1點，洵屬有據。綜上所述，本件異議人之異議為
      無理由，應予駁回。
五、至異議人稱：伊於93年11月4日發現該入口之邊線拓寬，顯
    見該路段之入口設計確實有需要修正之處一節，此乃公路設
    計之考量，與異議人之違規行為無涉，附此敘明。
六、據上論斷，應依道路交通案件處理辦法第19條，裁定如主文
    。
中　　華　　民　　國　　94　　年　　6 　　月　　30　　日
                  交通法庭    法  官  蔡欣怡
以上正本證明與原本無異。
如不服本裁定，應於裁定送達後5日內向本院提出抗告狀。
                              書記官  謝國聖
中　　華　　民　　國　　94　　年　　6 　　月　　30　　日
